【裁判字號】    90,上訴,2085
【裁判日期】    920404
【裁判案由】    恐嚇等
【裁判全文】
臺灣高等法院刑事判決                            九十年度上訴字第二０八五號
    上  訴  人
    即  被  告  甲○○
    選任辯護人  杜英達  律師
                吳文正  律師
    上  訴  人
    即  被  告  子○○
                丙○○
                寅○○
    右三人共同
    選任辯護人  薛松雨  律師
                姜禮增  律師
    上  訴  人
    即  被  告  壬○○
    選任辯護人  楊隆源  律師
右列上訴人等因恐嚇取財等案件，不服台灣新竹地方法院八十六年度訴字第八七五號
，中華民國八十九年九月二十日第一審判決（起訴案號：台灣新竹地方法院檢察署八
十六年度偵字第九六三八、九七六二、一０一八四、一０二二五、一０二二六號），
提起上訴，本院判決如左︰
    主    文
原判決撤銷。
子○○、甲○○、壬○○、丙○○、寅○○共同意圖為自己不法之所有，以恐嚇使人
將第三人之物交付，壬○○處有期徒刑年；甲○○處有期徒刑貳年拾月；子○○、
丙○○各處有期徒刑貳年陸月；寅○○處有期徒刑貳年。寅○○緩刑伍年。
    事    實
一、甲○○有偽造文書前科紀錄，壬○○亦有恐嚇等前科紀錄，丙○○有傷害前科紀
    錄（均不構成累犯），甲○○綽號「阿泰」、壬○○綽號「白明」、子○○綽號
    「龍頭」、丙○○綽號「文乾」、寅○○綽號「蔡頭」，與綽號「臭頭斌」之楊
    錫斌（案發後死亡，經原審判決不受理）均活躍於新竹地區，緣於民國（以下同
    ）八十六年六月間，新竹市信鴿協會市中支會舉辦八十六年度春季海上競翔比賽
    ，子○○亦參與比賽投注，甲○○則與戊○○合夥，並以戊○○之配偶陳美香名
    義參賽，嗣於八十六年六月二十九日凌晨正開始進行第五關（即最後一關）海上
    競賽，並由該支會會長丑○○押鴿由臺南安平港出海至外海放鴿時，竟於同日凌
    晨零時後即傳出參賽鴿隻其中八隻被先行放飛之弊端，此時該支會委員己○○獲
    悉後，即開始多方查證，並於同日凌晨五時許聯絡到會長丑○○，惟會長丑○○
    乃表示一切沒問題等語，然迄至同日上午約九時許，因已有部分鴿友參賽之鴿子
    回籠，故此時己○○即已確認確有參賽鴿隻被先行放飛之弊端，乃隨即於同日上
    午十一時許連絡支會秘書午○○、委員庚○○等相關幹部至支會會所新竹市○○
    街三七號研商如何處理。詎此時子○○即夥同甲○○、丙○○、楊錫斌及綽號「
    畚箕」之不詳年籍姓名成年男子等多人先後到場關切，旋子○○又邀同己○○至
    支會會所附近之儷園西餐廳與丙○○、楊錫斌見面，三人當場即詢問己○○是否
    須外人處理，己○○則表示須等會長丑○○回來再處理；同日下午五時許，己○○又以電話聯繫丑○○，並告知丑○○關於參賽鴿隻被先行放飛弊端之事，惟丑
    ○○仍表示待其返回新竹之後再談，而己○○等待丑○○返回新竹之期間，該支
    會委員庚○○乃於同日晚上九時許邀己○○至其家中商談，己○○亦表示須等會
    長丑○○返回新竹處理；嗣於同日晚上十一時三十分許，辰○○又打電話要求己○○至其岳父即新竹市信鴿協會理事長丁○○家中，表示有事商議，己○○乃委
    請庚○○俟會長丑○○返回新竹後通知伊，隨即前往丁○○住處，然此時寅○○
    亦赫然在場，並詢問己○○謂：是否有人出來處理等語，己○○則表示子○○、
    甲○○、丙○○、楊錫斌等人已表態欲出面代為處理此事。迄至翌日（即八十六
    年六月三十日）凌晨零時，己○○獲悉會長丑○○已返回新竹後，隨即又趕至庚○○住處與相關人關討論上開弊端之事。詎子○○、甲○○、壬○○、丙○○、
    寅○○、楊錫斌及不詳年籍姓名成年人數人共十餘人得悉會長丑○○已返回新竹
    ，且在庚○○住處，竟意圖為自己不法之所有，而共同基於恐嚇取財之犯意聯絡
    及剝奪他人行動自由之概括犯意聯絡，即於凌晨約一時三十分許，推由子○○打
    電話給己○○，要求己○○偕同丑○○至新竹市○○路丙○○住處，隨即己○○
    即與丑○○共乘計程車至新竹市○○路丙○○住處。惟己○○、丑○○甫至丙○○住處，丙○○即以家中人多為由，要己○○與丑○○搭其車至新竹市○○路六
    十七號楊錫斌住處，而斯時楊錫斌住處已有楊錫斌、甲○○及其他不詳年籍姓名
    成年人數人在場，其間子○○、甲○○、丙○○、寅○○、楊錫斌及其他不詳年
    第五關總獎金新台幣（下同）八千萬元之四成即三千二百萬元等語，甲○○並補
    充說這是「旺仔」曾川旺說的，現在鴿會出事情，依行情要四成處理費，然丑○○乃表示無權動用該款項，而與己○○同向子○○等要求是否可以比賽結餘款項
    交付，惟為子○○等人當場拒絕，嗣丑○○與己○○商議後向寅○○、丙○○等
    表示須回去與其他委員商量，甲○○聞言質問如果會長藉機跑掉怎麼辦，而不准
    丑○○離開，迄至凌晨約六時許，己○○乃向子○○等表示願以生命保證丑○○
    不會逃跑等語，子○○等始讓丑○○離去，使丑○○計被剝奪行動自由約數小時
    之久。嗣於上午九時許，己○○陸續通知委員至其住處即新竹市○○路七八巷七
    弄一九號五樓開會，迄至上午十時許，委員會已決定第五關鴿賽發生弊端，當次
    成績作廢，並以入籠鴿數平均分配第五關獎金八千萬元，而均不同意給付甲○○
    等人所謂之四成處理費。又委員會決定前開處理方式後，仍繼續在場等候尚未到
    場之謝國治，於等候期間，寅○○即到場詢問開會結果，詎其得知上開結論後，
    乃隨即以行動電話通知丙○○、甲○○、子○○、壬○○及不詳年籍姓名成年人
    十餘人先後到場，其中一人當場即共同以加害生命之事向丑○○恫嚇稱：「誰是
    會長，錢若不拿出來，就把他從五樓丟下去」等語，並以此脅迫手段之非法方法
    剝奪丑○○之行動自由，而不讓丑○○離開，嗣後在場之委員因多所畏懼，即陸
    續先後離開，而其間子○○等仍一再以加害生命之事威嚇丑○○交款，且揚言今
    日一定要拿到三千二百萬元。此期間，甲○○乃曾暫時離開，並至楊錫斌住處，
    而委員庚○○與丁○○亦於下午一時許至楊錫斌住處，欲懇求楊錫斌同意降低處
    理費為二成，然當場仍遭甲○○拒絕，庚○○、丁○○見懇求無效，即悻然返家
    ，而楊錫斌、甲○○則隨後同至己○○住處。迄至下午約二時許，丑○○畏懼不
    已，乃不得不同意付款，即先打電話至新竹區中小企業銀行（現已改制為新竹國
    際商業銀行）北門分行要求準備現金，楊錫斌即強押丑○○坐上知情之不詳姓名
    票日為當日、票號為0000000號、面額三千二百萬元之支票（該帳號提領
    之款為存放丑○○處之公款），當場提領現金三千二百萬元交付予楊錫斌後始獲
    釋放，致丑○○又被剝奪行動自由約四小時，且丑○○事後仍因畏懼再惹禍上身
    ，隨即於數日後出國躲避。
二、案經法務部調查局新竹市調查站移送臺灣新竹地方法院檢察署檢察官偵查起訴。
    理    由
一、訊據上訴人即被告甲○○、壬○○、子○○、丙○○、寅○○均矢口否認有剝奪
    他人行動自由及恐嚇取財犯行，被告甲○○辯稱：伊雖非會員，亦未參賽，然與
    戊○○合夥，並以戊○○之配偶陳美香名義參賽，伊總共下注約一百五十萬元，
    伊只是要求被害人丑○○返還一百五十萬元，且被害人丑○○亦於八十六年六月
    三十日下午約五、六時許將一百五十萬元送至伊住處，伊並無剝奪被害人丑○○
    之行動自由或恐嚇取財之情事云云；被告壬○○辯稱：伊僅曾與巳○○前往了解
    ，且前後僅停留數分鐘即離去，伊並無剝奪被害人丑○○之行動自由或恐嚇取財
    之情事云云；被告子○○、丙○○則辯稱：渠等係以被告子○○及辛○○名義參
    賽、插花，共投注五百多萬元，其中被告丙○○插花二百萬元，渠等並未強押被
    害人丑○○至同案被告楊錫斌住處，而係一同前往，後來被害人丑○○表示會給
    交待，渠等即先離開，又在己○○家中開會時，渠等並未上樓，而當天晚上丑○○就拿五百萬元還渠等，故渠等並無剝奪被害人丑○○之行動自由或恐嚇取財之
    情事云云；被告寅○○亦辯稱：伊在場都是因為己○○或丁○○要求伊去了解狀
    況的，伊並無剝奪被害人丑○○之行動自由或恐嚇取財之情事云云。然查：
  (一)依參與協調之己○○於調查站時之證述：六月三十日凌晨一點半左右，子○○打
    電話問會長回來否？要我於會長回來時一起到文乾處，後來搭車至文乾家，因為
    該處人多乃與會長搭文乾之車至臭頭斌住處，當時在場之人尚有蔡頭、阿泰、龍
    頭等人．．，在場之人表示鴿會出問題由他們幫忙處理，需四成處理費，阿泰並
    補充說這是「旺仔」曾川旺說的．．，商議無結果，會長認為事關重大，要開會
    才能決定，阿泰乃質問我，如果我們藉此跑掉，那要怎麼辦，我回答願以生命來
    保證，他們才准我們離去等語綦詳（參八十六年度他字第二八九號卷第三十六頁
    反面至第三十七頁反面）。乙○○證稱略以：（六月三十日上午開會時）蔡頭是
    第一個上來的，龍頭與丙○○一起上來，還有阿泰、壬○○最兇，而且用「三字
    經」臭罵等語（八十六偵九六三八號第一五六頁）。而右揭各階段之事實分據各
    階段現場目擊證人陳俊達、己○○、庚○○、謝國治、鄭榮洲、詹德均、午○○
    、乙○○、呂增榮、林金土、蔡憲欽、彭君賜等分別於法務部調查局新竹市調查
    站、檢察官偵訊及原審法院調查時證述綦詳（參臺灣新竹地方法院檢察署八十六
    年度他字第二八九號案卷、八十六年度偵第九六三八號偵查卷第一二二、一四六
    、一五二頁及原審法院八十七年一月六日訊問筆錄），互核證述之情節均大致相
    符，參以前開證人均與被告等無任何私人恩怨，當無競相誣陷被告等之理，前開
    證人所為證述，應可採信。此外，新竹市信鴿協會市中支會會長即被害人丑○○
    於八十六年六月三十日上午，在委員己○○住處五樓召集之委員會，亦確經委員
    會決議第五關成積不算，各項獎金均以入籠鴿隻平分所屬各項獎金，亦有該會議
    紀錄在卷可稽（參臺灣新竹地方法院檢察署八十六年度他字第二八九號案卷第七
    四頁）；另被害人丑○○亦確於八十六年六月三十日下午先打電話至新竹區中小
    企業銀行（現已改制為新竹國際商業銀行）北門分行要求準備現金，隨即由楊錫
    斌押往新竹區中小企業銀行北門分行，而簽發帳號９６６─６號、發票日為當日
    、票號為0000000號、面額三千二百萬元之支票，當場提領現金三千二百
    萬元，且事隔數日後即出國滯留未歸。丑○○於本院調查時以時隔太久不復記憶
    ，或稱未受限制自由，沒有聽到恐嚇言詞云云，與前開客觀事實不符，難以採信
    。證人己○○於本院調查時仍為相近之陳述，並稱被告五人均有至楊錫斌住處，
    阿泰確有說聽曾川旺說這種事情要用四成解決，而本案是楊錫斌主導，他說有事
    情他會扛下來，他們沒有恐嚇我們，他們說事情沒有解決不要走，他們不是威脅
    我們，我是向他們保證會長不會逃避跑走等語（參本院九十年十月三日及九十一
    年七月二十四日訊問筆錄）。己○○此部分所述（會長未被限制自由），顯係事
    後迴護之語，應無可採。丑○○於本院審理時證稱當日至銀行領款係交給楊錫斌
    ，核與同去領款之卯○○（丑○○之子）於本院調查時所述相符（參本院九十年
    十二月十九日及九十一年一月二日訊問筆錄），足見該款係交予楊錫斌等情無誤
    。此外並有被害人丑○○於新竹中小企業銀行帳號９６６─６號明細表、開戶申
    請資料、票號0000000號支票影本暨提領三千二百萬元紀錄簿、被害人丑
    ○○出入境紀錄等在卷足參（參臺灣新竹地方法院檢察署八十六年度偵字第九六
    三八號偵查卷第一０七、一八六至一九四頁）。至證人庚○○、謝國治、鄭榮洲
    、午○○、彭君賜於原審法院調查時先後翻異供述，或證稱在法務部調查局新竹
    調查站之證述係依調查員之指示；或證稱係調查員寫好筆錄叫渠等簽名，渠等未
    為調查筆錄內容之證述，新竹市調查站之筆錄內容不實在；或證稱未聽說要拿錢
    出來解決弊端；或證稱沒有人恐嚇要拿出三千二百萬元云云（詳參原審法院八十
    七年一月六日、八十七年三月十一日訊問筆錄），則應係事後畏懼受報復，而為
    不實之證述，均不足採信。此觀證人庚○○、午○○、乙○○等於檢察官偵訊時
    所為之證述（參八十六年度偵字第九六三八號偵查卷第一二二、一四六、一五二
    頁），亦均與渠等在法務部調查局新竹市調查站所為之證述大致相同，況證人庚○○、午○○於原審法院調查時，亦就本案之事實大致為相同之證述，乃僅就相
    關被告究有無涉案，或改稱不知；或未為回答，均足證前開證人於原審法院翻異
    證述部分，應係因畏懼遭受報復，而故為不實之證述無疑。是彼等在調查站及偵
    查時所證述，堪認為真實。
  (二)被告甲○○雖辯稱：伊與戊○○合夥，並以戊○○之配偶陳美香名義參賽，伊總
    共下注約一百五十萬元云云。惟證人戊○○於法務部調查局新竹市調查站則證述
    ：被告甲○○合夥下注之第一、二次綜合贊助賽成績不佳，故被告甲○○僅能領
    回一萬餘元，又被告甲○○全程合夥總下注金額約為一百二十七萬元，其中合夥
    下注之第三次綜合賽及保險組，僅各下注四十四萬八百五十元及十七萬一千元，
    且伊係事後才知第五關發生弊端之事，伊亦未叫被告甲○○去市中支會領錢，而
    被告甲○○當時亦未告知伊要自己去拿錢等語（參八十六年度偵字第九六三八號
    偵查卷第九十至九三頁）；嗣於檢察官偵訊時更進一步證稱：「我未叫他去討債
    ，他向市中支會拿錢，是他自己之行為．．．（第五關你參加多少？）沒有．．
    ．我是第四次（按應是第四關）是一百四十多萬，第一關是保險組是五十七萬多
    元，第二關是一百零三萬元，第三關一百十多萬元，加上獎金共有五百萬元左右
    ，還有單關，以上一、二、三、四關及獎金共是五百多萬元，第五關沒有插注．
    ．．一、二關均輸了，到了三、四關我們還拿了一百多萬元回來，三、四、五關
    是在第五關才一起算的」（（參八十六年度偵字第九六三八號偵查卷第一九五至
    一九七頁）等情，依該證言，被告甲○○縱使有與戊○○合夥下注，亦僅屬第一
    關至第四關部分，尚與第五關之比賽無涉。又被告甲○○合夥下注之第三次綜合
    賽及保險組，亦僅各下注四十四萬八百五十元及十七萬一千元，且全程總下注金
    額亦僅約一百二十七萬元。戊○○於本院調查時供稱甲○○確有合夥出資一百五
    十萬元，賽鴿弊端發生後才知其向鴿會取回他的錢，但沒有侵害到我們其他股東
    權益等語（參本院九十年十月三日訊問筆錄）。綜合戊○○證詞，被告甲○○確
    有投資一百五十萬元無訛，其於發現鴿賽弊端後，欲索取總下注金額一百五十萬
    元，縱與實際得取回之金額不符，尚屬事出有因。惟查，八十六年六月三十日上
    午十時許，該支會委員會已決定第五關鴿賽發生弊端，當次成績作廢，並以入籠
    鴿數平均分配第五關獎金八千萬元，則被害人丑○○豈有權力或擅敢自作主張將
    被告甲○○全程下注之金額或超過被告甲○○全程總下注金額返還被告甲○○？
    依前開證人所述，被告係參與要丑○○提出第五關總獎金之四成，即三千二百萬
    元解決鴿賽弊端，有如前述，顯與其參賽部分無涉。據此，足證被告甲○○辯稱
    ：伊總共下注約一百五十萬元，伊只是要求被害人丑○○返還一百五十萬元，且
    係被害人丑○○於八十六年六月三十日下午五、六時許返還伊共一百五十萬元云
    云，均與事實不符，顯係事後飾卸之詞，不足採信。丑○○於本院陳稱確有於當
    日晚將甲○○參賽部分金錢交還王某，縱令屬實，亦與其涉案部分無涉。
  (三)被告壬○○雖辯稱：伊僅曾與巳○○前往了解，且前後僅停留數分鐘即離去云云
    。然查，被告壬○○於偵查中乃供稱係會員巳○○透過彭江找伊要回二百七十萬
    元彩金云云，然此乃經證人巳○○、彭江迭於法務部調查局新竹市調查站、檢察
    官偵訊及原審法院調查時，彼此前後一致證稱並無委請被告壬○○取回彩金之事
    等情明確。參以證人巳○○、彭江為前開證述後，被告壬○○即改辯稱：伊僅曾
    與巳○○前往了解，且前後僅停留數分鐘即離去云，在在均足證被告壬○○先後
    所為辯解，均係避重就輕之詞，洵無足採。證人巳○○於本院調查時雖稱壬○○
    說有與其股東「阿良」合股，且其係透過彭江找壬○○，惟徵諸壬○○參與事實
    欄之行為，已非單純了解弊端，自難解免其責。
  (四)又查，被告子○○、丙○○雖辯稱：渠等係以被告子○○及辛○○名義參賽、插
    花，共投注五百多萬元，其中被告丙○○插花二百萬元等情，並提出面額共三百
    九十二萬零五百元之支票影本六紙為證（參原審法院審理卷第一宗第一三八至一
    四三頁），證人辛○○亦到庭證稱：被告子○○確以伊名義插花一百五十五萬元
    等情（參原審法院審理卷第一宗第一六一頁）。辛○○於本院亦為相同之證述，
    惟陳稱不認識丙○○，子○○稱丙○○與其合夥，所以辛○○只認識我，跟別人
    沒有關係等語。至被告子○○、丙○○等以辛○○名義插花部分，證人辛○○於
    原審證稱：這次我拿回六十幾萬元（按應係第五關成績作廢，將八千萬元扣除三
    千二百萬元後剩餘平均分配之部分），其於本院陳稱當時分配之獎金很少，所以
    子○○說他自己找會長拿，他如何跟會長說我不清楚等語（參本院九十一年九月
    十八日訊問筆錄）。惟按比例分，被告子○○、丙○○等以辛○○名義插花部分
    ，被告子○○事後應可取得應分配比例之金額，且八十六年六月三十日上午十時
    許，該支會委員會已決定第五關鴿賽發生弊端，當次成績作廢，並以入籠鴿數平
    均分配第五關獎金八千萬元，故被害人丑○○亦無將被告子○○全程下注金額全
    數歸還之理。據此，被告子○○、丙○○辯稱：係被害人丑○○表示會給交待，
    而於八十六年六月三十日晚上歸還五百萬元云云，亦非實在，顯係卸責之詞，亦
    無足採。被告寅○○、子○○、丙○○於本院調查中雖提出丑○○具名之陳報狀
    ，表示丑○○先退還彼等下注之五百萬元，被告三人並無對其有何不法行為云云
    。惟查丑○○於本院囑託訊問時陳稱那是被告拜託其子癸○○（被他人收養之子
    ）拿來簽的，要其不要再追究等語，依此，自難為被告三人有利之證明。
  (五)另被告寅○○辯稱：伊在場都是因為己○○或丁○○要求伊去了解狀況的云云，
    惟查證人蔡憲欽、林金土、鄭榮洲、彭君賜於調查站訊問一致指認被告寅○○係
    於六月三十日上午進入會場參與恐嚇之人，午○○於原審指訴被告寅○○係在會
    場說要以四成擺平弊端之人，而證人己○○並供證寅○○確有在楊錫斌住處參與
    此事，綜合各證人之證述，被告寅○○顯有參與本案，其所辯解應係避重就輕之
    詞，不足採信。
  (六)末查，縱使被告甲○○、子○○、丙○○確均有參與賽鴿、插花，然觀諸現場目
    擊證人陳俊達、己○○、庚○○、謝國治、鄭榮洲、詹德均、午○○、乙○○、
    呂增榮、林金土、蔡憲欽、彭君賜等之證述，渠等與被告壬○○、寅○○及同案
    被告楊錫斌等均係強以代為處理賽鴿弊端為由，而恫嚇被害人丑○○強索總獎金
    八千萬元之四成金額即三千二百萬元，全然無關被告甲○○、子○○、丙○○等
    個別參賽、插花下注之金額，故顯與被告甲○○、子○○、丙○○等是否確有參
    賽、插花，或究係下注多少金額完全無關，足見被告子○○、甲○○、壬○○、
    丙○○、寅○○與同案被告楊錫斌及不詳年籍姓名成年人數人共十餘人確有為自
    己不法所有之意圖，已至為灼然。被告五人所辯，或均與事實不合，或係避重就
    輕之詞，均無足採。綜上，本件事證已臻明確，被告子○○、甲○○、壬○○、
    丙○○、寅○○等犯行均堪以認定。
二、核被告子○○、甲○○、壬○○、丙○○、寅○○共同以脅迫手段之非法方法剝
    奪被害人丑○○之行動自由，所為均係犯刑法第三百零二條第一項之剝奪他人行
    動自由罪；又共同意圖為自己不法之所有，以恐嚇使人將第三人之物交付，所為
    則均係犯刑法第三百四十六條第一項之恐嚇取財罪。又被告子○○、甲○○、壬○○、丙○○、寅○○等與同案被告楊錫斌及不詳年籍姓名成年人數人共十餘人
    間，就上開剝奪他人行動自由犯行及恐嚇取財犯行，均有共同之犯意聯絡及行為
    分擔，均為共同正犯。又被告子○○、甲○○、壬○○、丙○○、寅○○等先後
    二次分別以脅迫手段之非法方法剝奪被害人丑○○之行動自由，時間緊接，方法
    相同，反覆為之，所犯又係構成要件相同之罪名，顯均係基於概括之犯意為之，
    應均論以連續犯。又被告子○○、甲○○、壬○○、丙○○、寅○○等前開所犯
    二罪，顯有手段目的之牽連關係，應依牽連犯之規定，從一重依刑法第三百四十
    六條第一項之恐嚇取財罪處斷。
三、原審因而予以論罪科刑，固非無見。惟查，被害人丑○○係與己○○搭車前往丙○○住處，嗣因丙○○住處人多，始改往楊錫斌住處，被害人等係自願前往楊宅
    ，業據己○○於調查站及本院調查時供明在卷，原判決認係寅○○、丙○○、子
    ○○以強暴手段之非法方法以強行將之帶往該處，認定事實有誤；又於六月三十
    日上午開會時，有一位在場人士當場表示「誰是會長，錢若不拿出來，就把他從
    五樓丟下去」等語，迭據午○○、己○○等陳明在卷，原判決認係被告五人當場
    共同為之，亦與事實不符；又押丑○○前往銀行提領現金之人為楊錫斌，已如前
    述，原判決認係被告五人共同強押丑○○前往銀行，尚非正確；本件三千二百萬
    元，係鴿會之公款，迭據丑○○陳明在卷，原判決認該款係丑○○本人所有，核
    與事實不符。被告等上訴，猶執陳詞否認犯罪，指摘原判決不當，核無理由，惟
    原判決既有可議，自應由本院將之撤銷改判。爰審酌被告甲○○有偽造文書前科
    紀錄，被告壬○○有恐嚇等前科紀錄，被告丙○○亦有傷害前科紀錄，有臺灣新
    竹地方法院檢察署刑案資料查註紀錄表及臺灣高等法院被告全國前案紀錄表在卷
    可稽，竟與被告子○○、寅○○及同案被告楊錫斌及不詳年籍姓名成年人數人共
    同利用時下興盛之賽鴿高額賭注出現弊端機會，強行以代為處理弊端為由，而剝
    奪被害人之行動自由，恐嚇索取高達三千二百萬元之金額，而本件係由已死亡之
    楊錫斌主導（己○○一再陳明，且本案係在楊某住處協調，由楊某陪同往銀行取
    款），暨各被告涉入程度之深淺，量處被告壬○○有期徒刑年；甲○○有期徒
    刑貳年拾月；子○○、丙○○各有期徒刑貳年陸月；寅○○有期徒刑貳年。查被
    告寅○○前未曾犯罪，此有本院卷附被告全國前案紀錄表可按（本院卷第一宗第
    三十頁），而其涉案程度較輕，其現罹肝癌，需長期療養追治療，有其提出之
    台大醫院、新中興醫院、王外科內科聯合診所出具之診斷證明書可按，其經此科
    刑之教訓，應無再犯之虞，本院認其刑之宣告以暫不執行為適當，爰併宣告緩刑
    伍年，以資兼顧。
據上論斷，應依刑事訴訟法第三百六十九條第一項前段、第三百六十四條、第二百九
十九條第一項前段，刑法第二十八條、第三百四十六條第一項、第三百零二條第一項
、第五十五條、第七十四條第一款，罰金罰鍰提高標準條例第一條前段，判決如主文
。
本案經檢察官蔡薰慧到庭執行職務。
中    華    民    國    九十二    年      四        月        四        日
                            臺灣高等法院刑事第四庭
                                審判長法  官  蔡  永  昌
                                      法  官  徐  昌  錦
                                      法  官  陳  榮  和
右正本證明與原本無異。
如不服本判決應於收受送達後十日內向本院提出上訴書狀，其未敘述上訴之理由者並
得於提起上訴後十日內向本院補提理由書（均須按他造當事人之人數附繕本）。
                                      書記官  劉  麗  芬
中    華    民    國    九十二    年      四        月        八        日
附錄本案論罪科刑法條：
刑法第三百四十六條第一項
意圖為自己或第三人不法之所有，以恐嚇使人將本人或第三人之物交付者，處六月以
上五年以下有期徒刑，得併科一千元以下罰金。
刑法第三百零二條第一項
私行拘禁或以其他非法方法，剝奪人之行動自由者，處五年以下有期徒刑、拘役或三
百元以下罰金。


司法院資訊處製作；財團法人民間司法改革基金會備份。
